【裁判字號】    95,台上,5712
【裁判日期】    951019
【裁判案由】    貪污
【裁判全文】
最高法院刑事判決            九十五年度台上字第五七一二號
上  訴  人  甲○○
選任辯護人  曾柏暠律師
上列上訴人因貪污案件，不服台灣高等法院台南分院中華民國九
十五年八月八日第二審更審判決（九十五年度重上更(三)字第二一
一號，起訴案號：台灣台南地方法院檢察署九十二年度偵字第一
二０三二號），提起上訴，本院判決如下：
    主  文
上訴駁回。
    理  由
按刑事訴訟法第三百七十七條規定，上訴於第三審法院，非以判
決違背法令為理由，不得為之。是提起第三審上訴，應以原判決
違背法令為理由，係屬法定要件。如果上訴理由狀並未依據卷內
訴訟資料，具體指摘原判決不適用何種法則或如何適用不當，或
所指摘原判決違法情事，顯與法律規定得為第三審上訴理由之違
法情形，不相適合時，均應認其上訴為違背法律上之程式，予以
駁回。本件上訴人甲○○上訴意旨略稱：(一)、上訴人從未開口向
蕭育姬表示花小錢可以擺平蕭育姬違反就業服務法之案件，原判
決僅憑蕭女片面之詞，認定上訴人有利用職務上之機會，詐取財
物之犯行，其採證有違證據法則。又蕭育姬就所謂向其服務之台
塑人力仲介有限公司領取之新台幣（下同）十萬元，究竟是退股
之股金或係借款，先後所述與證人張文社所述並不相符，原判決
竟採信蕭女之陳述，亦有違經驗法則。(二)、上訴人與蕭育姬於民
國九十二年一月二日在台南市東寧派出所附近之咖啡店內喝茶吃
餅乾時，時以手勢表達，乃人之常情，當時所談之費用為蕭育姬
有義務處理之外勞轉換新僱主之手續費及外勞未發薪資、膳宿費
等費用，並非蕭育姬所謂之給上訴人之賄款，蕭女之指述與事實
不符。(三)、證人陳柏文始終否認曾因非法仲介外勞之事交付不正
現款予上訴人，此有利上訴人之證言，為何不足採信，原判決未
說明其理由，有判決不備理由之違法。(四)、扣案之行政陳述意見
狀，係由張淑琴委由王淑惠代撰，張淑琴攜帶磁片陪同友人黃涵
麟至曾佩凌會計師事務所借用電腦而完成，再由張淑琴寄至蕭育
姬處，故張淑琴於法務部調查局台中市調查站（下稱台中市調查
站）詢問時所稱上訴人將行政陳述意見狀及磁片拿給伊，由伊將
該行政陳述意見書寄給蕭育姬云云，與事實不符，應有違誤。(五)
、上訴人於九十二年一月八日是到台中購買考試書籍，及欲從蕭
育姬口中蒐集一些情資，故上訴人台中之行，不能證明上訴人犯
罪，蕭女之陳述內容有錯誤、渲染、誇大、臆測之處，與事實不
符。(六)、張淑琴於九十二年八月二十八日台中市調查站詢問、九
十二年九月二十三日偵查及九十三年三月十一日第一審訊問時，
因訊問者未提及上訴人是否有找蕭育姬結算外勞費用之事，張淑
琴因而未言及此事，上訴人亦不知此事之重要，而未言及此事，
此並不違常情。(七)、證人曾佩凌之證詞有一重要部分即其認識張
淑琴，不認識上訴人，其在辦公室時從未見過上訴人，張淑琴是
與一記帳業之黃小姐至其辦公室等語。原判決斷章取義，為不利
上訴人之認定，自屬違法。(八)、原判決謂證人張淑琴所稱其在調
查站所為不利上訴人之陳述係受調查員脅迫所致云云，其動機可
議，惟未說明其認定之理由，有判決理由欠備之違法。(九)、原審
法院更二審於九十四年十一月三十日傳訊證人蕭育姬時，訊問蕭
女後，未予上訴人充分陳述意見之機會，其訴訟程序自屬違法。
(十)、第一審法院判決書正本書記官製作完成，交由錄事登記再轉
交法警吳淑靜送達，檢察官收受判決竟在十三日之後，有重大瑕
疵，原審就此未予調查釐清，亦有違誤。(十一)、上訴人如於九十二
年一月二日有收受蕭育姬之十萬元，則於同年月八日上訴人至台
中找蕭女時，蕭女既已知案已移彰化縣政府，上訴人已無法幫忙
，理應向上訴人要求退回該十萬元，然蕭女並未向上訴人催討，
有違常情，此有利上訴人之事證，原判決不予審酌，又未說明其
理由，亦有判決不備理由之違法。(十二)、原審就蕭育姬如有於九十
二年一月二日交付十萬元予上訴人，何以未有相關之言語、舉動
可資證明一事，未詳予調查、說明，有調查未盡及理由不備之違
法等語。
惟查證據之取捨、證據證明力之判斷，以及事實有無之認定，屬
事實審法院之職權，苟其取捨、判斷與認定，並不違背經驗法則
及論理法則，即不容任意指為違法，而執為適法之第三審上訴理
由。本件原審認定上訴人有原判決所載之依據法令從事公務之人
員利用從事公務之職務上機會，詐取財物犯行，係以上訴人坦承
自九十一年十一月間起擔任台南市警察局第一分局外事巡佐，負
責該分局查核轄區內合法聘僱外籍勞工之動態、非法外籍勞工及
逾期居停留外籍人士查處並受理外籍人士在台居留等相關業務，
並於九十一年十二月十日下午二時二十分，會同台南市警察局第
一分局東寧派出所員警陳宗鑫等人，循線在彰化縣永靖鄉○○村
○○路八十九號，查獲外籍勞工仲介業者蕭育姬非法仲介曾劉琴
僱用印尼籍勞工ANA SUP INAH（蘇必納）案件等情不諱。而此事
實並有台南市警察局第一分局函、查獲違反就業服務法罰鍰案件
通知書、現場檢查紀錄表，及彰化縣政府函及違反就業服務法罰
鍰處分書等影本在卷可稽。上訴人於查獲上開案件後，於九十一
年十二月下旬某日，以電話向蕭育姬詐稱：蕭女等人之行為涉嫌
非法媒介外勞，上訴人可以幫忙解決，否則合計要罰六十萬元，
只要花小錢即可擺平此案等語，致蕭女陷於錯誤，而與上訴人洽
談，並於九十二年一月二日先向其服務之台塑人力仲介有限公司
取得十萬元現款，再攜該款至台南市○○路某咖啡店內與上訴人
協商將價錢降低為十五萬元，當場先付十萬元，餘款五萬元，俟
該案解決後再交付，蕭女當時並暗地錄音，惟因上訴人機警，談
及金錢數目時，均以手勢比劃，故蕭女於交付十萬元時，亦不敢
在付款動作上再以言語說出，以免為上訴人查覺，而僅錄得「…
…我想說你難道會有困難……」、「……就是因為有困難，可不
可以不要那麼高？」、「……你看你要怎樣才可以？……」、「
……再降一點……」、「……再再降一次，好這樣子啦，這樣對
不對？」、「嗯！」、「變成這樣就好。」、「喔！要這樣？
」、「……對啦！」、「對啦！這樣不能再退了啦！算照你的意
思呀！……」等雙方協商金額之部分過程等情，已據蕭育姬結證
綦詳，並有上開錄音及其譯文可憑。上訴人並不否認該錄音之真
正，僅辯稱九十二年一月二日雙方見面所談是轉換外勞之手續費
，並非賄款，當時亦未收受十萬元云云，並舉證人張淑琴為證。
惟張淑琴及上訴人於台中市調查站及第一審偵、審中均未曾提及
張淑琴有請上訴人找蕭育姬結算外勞費用之事，蕭育姬亦否認有
此事，故上訴人所辯及張淑琴於原審法院上訴審附和上訴人之詞
，均與事實不符，為不可採。又上述違反就業服務法案件因事實
發生地在彰化縣，台南市政府乃將案件函移彰化縣政府處理，上
訴人因已收受蕭女之十萬元，乃於九十二年一月八日搭火車至台
中市找蕭女，告知此事，並叫蕭女另找民意代表擺平此事，且表
示會提供「行政陳述意見狀」，請蕭女提出彰化縣政府，以為脫
罪之用，嗣上訴人請託不知情之張淑琴代為製作「行政陳述意見
狀」，張淑琴乃請王淑惠製作「行政陳述意見狀」格式，張淑琴
再持至曾佩凌之事務所借用電腦，給上訴人完成「行政陳述意見
狀」，上訴人再請張淑琴郵寄蕭育姬等情，已據蕭育姬、王淑惠
、張淑琴分別於台中市調查站及偵查中證述屬實。上訴人雖否認
曾請託張淑琴代製行政陳述意見狀寄交蕭育姬，然與上開事證不
符，所辯自不可取；張淑琴事後翻異前詞，改稱行政陳述意見狀
一事與上訴人無關，是伊純粹幫忙蕭女，在台中市調查站所言係
上訴人叫伊製作該意見狀，是受調查員之恐嚇所致云云，然張淑
琴於檢察官偵查中未向檢察官陳明被恐嚇、脅迫之事，事隔二年
餘，始為此主張，乃迴護上訴人之詞，動機可議，自不可採，亦
無調查之必要。綜上事證，上訴人利用查緝非法外勞職務上之機
會，向蕭育姬詐取財物之犯行，足堪認定。核上訴人所為，係犯
貪污治罪條例第五條第一項第二款之罪，於法定刑內量處其刑，
已詳其所憑證據及認定之理由。並指駁、說明上訴人否認犯罪
，所辯何以為卸責之詞；證人張淑琴有利上訴人部分之陳述，為
何係迴護上訴人之詞；蕭育姬與證人張文社所述十萬元來源，雖
不盡相同，但不論該十萬元係股金或係借款，並不影響蕭育姬有
交付十萬元予上訴人之事實之認定；陳柏文所陳其未交錢予上訴
人，與上訴人有無收受蕭育姬交付之十萬元無關，亦不足據為有
利上訴人之認定等之理由。所為論斷，均有卷存證據資料可資覆
按。上訴意旨雖指摘原判決違法，惟查本件原審判決係更(三)審判
決，上訴人執原審法院更(二)審之訴訟程序指摘原判決違法，自非
合法之上訴理由。第一審法院之判決送達檢察官日期確係九十三
年七月十九日，法院送達檢察官之判決正本日期，通常均較送達
於被告、被害人之日期稍晚，以使被害人或告訴人有機會請求檢
察官上訴，原審就此已調查、說明，上訴意旨仍執陳詞，謂原審
就此未予調查、說明，為違法，亦非適法之上訴理由。上訴人如
未於九十二年一月二日收受蕭育姬之十萬元，則該違反就業服務
法案件移由彰化縣政府處理後，上訴人已因事不關己，衡情實無
再至台中市找蕭育姬，並提供「行政陳述意見狀」之必要，至於
蕭女未於九十二年一月八日向上訴人索回十萬元，乃因誤信上訴
人可提供「行政陳述意見狀」，以擺平案件所致，故此並非有利
上訴人之事證，原判決未以之為有利上訴人之認定，並無判決不
備理由之違法可言。至於其他上訴意旨均係就原審已調查及依憑
證據所為認事、採證職權之合法行使，以及原判決已論列、說明
之事項，依憑己見，任意指摘有調查未盡、理由不備、理由矛盾
及認事、採證違背論理法則與經驗法則之違法云云，並重為事實
之爭執，否認犯罪，殊與法律規定得為第三審上訴理由之違法情
形不相適合，衡以前開說明，其上訴為違背法律上之程式，應予
駁回。
據上論結，應依刑事訴訟法第三百九十五條前段，判決如主文。
中    華    民    國  九十五  年    十    月   十九   日
                      最高法院刑事第九庭
                          審判長法官  陳  正  庸
                                法官  賴  忠  星
                                法官  王  居  財
                                法官  林  開  任
                                法官  林  立  華
      本件正本證明與原本無異
                                      書  記  官
中    華    民    國  九十五  年    十    月  二十五  日
                                                      J


司法院資訊處製作；財團法人民間司法改革基金會備份。
